臺灣臺北地方法院小額民事判決
110年度勞小字第89號
原      告  陳奕云
訴訟代理人  丁子倩
被      告  台灣完美資源有限公司


法定代理人  胡瑞連
訴訟代理人  余韋德律師
複  代理人  陳為勳律師
上列當事人間請求給付工資等事件，本院於民國111年7月6日言
詞辯論終結，判決如下：
    主  文
一、被告應給付原告新臺幣玖萬玖仟柒佰貳拾陸元，及如附表所
    示之利息。
二、本判決第一項得假執行；但被告如以新臺幣玖萬玖仟柒佰貳
    拾陸元為原告預供擔保，得免為假執行。
三、訴訟費用新臺幣壹仟元由被告負擔。
    事實及理由
一、按當事人為訴之變更、追加或提起反訴，除當事人合意繼續
    適用小額程序並經法院認為適當者外，僅得於其標的金額或
    價額在新臺幣（下同）10萬元以下者；又訴狀送達後，原告
    不得將原訴變更或追加他訴，但請求之基礎事實同一、擴張
    或減縮應受判決事項之聲明者，不在此限；另原告於判決確
    定前，得撤回訴之全部或一部，但被告已為本案之言詞辯論
    者，應得其同意；訴之撤回應以書狀為之。但於期日，得以
    言詞向法院或受命法官為之，上開規定在小額訴訟程序均有
    準用之，民事訴訟法第436條之15、第436條之23、第436條 
    、第255條第1項第2款、第3款、第262條第1項、第2項分別
    定有明文。本件原告起訴時，請求被告給付其109年年度獎
    金5萬7151元及精神慰撫金3萬元，嗣於民國110年11月8日以
    民事追加訴之聲明及準備暨爭點整理狀，追加請求被告給付
    其110年年度獎金4萬2757元（見本院卷第49頁），復於111
    年3月23日本院審理時，被告未為言詞辯論前，撤回精神慰
    撫金之請求（見本院卷第114頁），核原告撤回部分訴訟標
    的，並擴張應受判決事項聲明，本於兩造間僱傭契約之法律
    關係所生，請求之基礎事實同一，揆諸前揭規定，應予准許
     。
二、原告起訴主張經審理後略以：原告自109年3月9日起受僱於
    被告，擔任產品經理（營養師），前3個月試用期之月薪為6
    萬5000元，自109年7月起調薪為7萬元，嗣於110年8月10日
    自請離職。依據兩造間雇傭合約書（下稱系爭合約書）之約
    定及被告所定之員工手冊（下稱系爭員工手冊），年度獎金
    包含傳統節日獎金及年終獎金，為被告允諾給予原告之第13
    個月薪資，被告自應按原告於109、110等年度之服務年資，
    依比例計算給付其相當於第13個月薪資之年度獎金各為5萬7
    151元、4萬2575元，詎被告於109年12月間片面決定年資未
    滿1年之員工不予發給年終獎金，110年度亦未發放端午、中
    秋等節日獎金，迄今均未給付上開年度之年度獎金，爰依系
    爭雇傭合約書提起本件訴訟。並聲明：㈠請求判決如主文所
    示；㈡願供擔保請准宣告假執行。
二、被告答辯意旨略以：依照勞動基準法（下稱勞基法）第29條
    之規定，僅被告於營業年度終了結算有盈餘、原告全年工作
    且無過失之情狀下，被告始負有給與獎金之義務，惟被告受
    武漢肺炎疫情影響，連年虧損，並無盈餘；且據系爭雇傭合
    約書之約定，到職未滿1年者或核發年終獎金前已終止雇傭
    合約者，均無領取獎金之權利，原告於109年12月底到職未
    滿1年，復於110年年底前離職，故被告並無給付上開年度之
    年度獎金義務等語。並聲明：㈠原告之訴及其假執行之聲請
    均駁回；㈡如受不利判決，願供擔保請准宣告免為假執行。
三、本院之判斷：
  ㈠原告自109年3月9日起受僱於被告，擔任產品經理（營養師 
    ），前3個月試用期之月薪為6萬5000元，自109年7月起調薪
    為7萬元，嗣於110年8月10日自請離職，兩造並簽有系爭雇
    傭合約書，而被告亦定有系爭員工手冊；嗣原告以被告未發
    給109年度年終獎金而向中華民國勞資關係協進會聲請勞資
    爭議調解，兩造於110年10月1日進行調解，因兩造意見不一
    致而調解不成立等情，有系爭雇傭合約書、原告自109年3月
    至同年12月之薪資結算明細、系爭員工手冊及勞資爭議調解
    紀錄等件影本在卷可稽，且為兩造所不爭執，堪信為真實。
　㈡按雇主之給與是否屬於工資，應依一般社會通常之觀念，視
    該給與是否具有勞務對價性及經常性，作為判斷之標準，給
    付名稱則非所問。至勞基法施行細則第10條第2款所稱之年
    終獎金，應僅指不具確定或經常性給與性質之年終獎金而言
     。倘雇主依勞動契約、工作規則或團體協約之約定，對勞
    工提供之勞務，約定應於一定時期反覆給付固定金額，此固
    定金額為勞工工作某一段時間之對價，縱名為年終獎金，亦
    不失其為工資之性質（最高法院104年度台上字第613號判決
    意旨參照）。經查：
　⒈細繹系爭雇傭合約書之內容，兩造就年度獎金部分約定「年
    度獎金將依據當年度服務年資比率所計算出相當於第13個月
    薪資，與當年度12月份薪資一併發放。到職未滿1年者，且
    提前於年終前離職，或終止雇傭合約者，不核發前項獎金」
    （見本院卷第12頁），另佐以系爭員工手冊就傳統節日獎金
     、暨年終獎金管理辦法記載「⒈第13個月的薪資，乃依據當
    年度服務年資比率，分別於二個傳統節日（端午、以及中秋
     ）及年終發放之。⒉端午、中秋節日獎金：依據當年度服務
    年資比率，定額發放之。⒊年終獎金：依據當年度服務年資
    比率所計算出的第13個月薪資，扣除已發放的端午、以及中
    秋節日獎金，在農曆過年的月份連同當月份薪資發放之」（
     見本院卷第132頁），由此可知，年度獎金為原告第13個月
    之薪資，依據原告當年度服務年資比率，分別以端午節日獎
    金、中秋節日獎金及年終獎金等名目發放，除有到職未滿1
    年「且」提前於年終前離職或終止雇傭合約之情形外，均應
    發給無誤，堪認年度獎金固有「獎金」之名，實具「工資」
    之實，原告只要非「到職未滿1年且於年終前離職或終止雇
    傭合約」即可領取，且年度獎金數額之計算係以約定月薪乘
    以當年度服務年資比率計算得出。又原告自109年3月9日起
    任職於被告，於110年8月10日自請離職，故原告於109年年
    底仍在職，且於110年8月10日離職時，已到職滿1年，就上
    開兩年度而言，原告均非屬系爭雇傭合約書所約定年度獎金
    之除外發放對象，故原告請求被告給付上開兩年度之年度獎
    金自屬有據。
　⒉被告雖辯稱因被告連年虧損，依勞基法第29條規定毋庸發給
    獎金，且系爭員工手冊已規定員工到職滿1年後方得請求該
    年度年度獎金等語，並提出109、110年之營業人銷售額與稅
    額申報書等件影本為據，惟依據系爭雇傭合約書所約定之年
    度獎金為原告第13個月之薪資，具有工資性質，原告只要非
    「到職未滿1年且於年終前離職或終止雇傭合約」即可領取 
    ，而原告就上開兩年度各別以觀，均為符合領取系爭雇傭合
    約書所約定年度獎金資格之員工，已如前述，故系爭雇傭合
    約書所約定之年度獎金實與勞基法第29條暨勞基法施行細則
    第10條第2款所規定「年終獎金」係年度結算後如有盈餘才
    會發放予員工之恩惠給與，性質迥然不同；況系爭雇傭合約
    書已明確約定有領取年度獎金之除外條款，被告以系爭員工
    手冊片面增加系爭雇傭合約書所未有之約定，並與上揭系爭
    雇傭合約書所約定之內容相抵觸，原告自不受其拘束，是被
    告前揭所辯均非有據，不足採信。
　⒊從而，原告自109年7月起月薪為7萬元，於109、110等年度之
    在職天數分別為299日、222日，則按其於上開年度之服務年
    資比率計算其可領得上開年度之年度獎金分別為5萬7342元
    、4萬2575元（元以下均四捨五入），另原告主張被告於110
    年度並未發給發端午、中秋等節日獎金，另參以原告之薪資
    結算明細，被告於109年度亦無發給端午、中秋等節日獎金
    之情形，被告對此亦未加以爭執，則原告僅請求被告給付上
    開年度之年度獎金5萬7151元、4萬2575元共9萬9726元 ，應
    予准許。
　㈢末按給付有確定期限者，債務人自期限屆滿時起，負遲延責
    任。給付無確定期限者，債務人於債權人得請求給付時，經
    其催告而未為給付，自受催告時起，負遲延責任；其經債權
    人起訴而送達訴狀，與催告有同一之效力；又遲延之債務，
    以支付金錢為標的者，債權人得請求依法定利率計算之遲延
    利息，但約定利率較高者，仍從其約定利率；應付利息之債
    務，其利率未經約定，亦無法律可據者，週年利率為百分之
    五，民法第229條第1項、第2項、第233條第1項、第203條分
    別定有明文。查被告分別於110年10月27日、111年1月18日
    收受民事起訴狀、民事追加訴之聲明及準備暨爭點整理狀繕
    本，有本院送達證書可佐（見本院卷第43頁、第91頁），則
    原告自得請求如附表所示之遲延利息。
四、綜上所述，原告依系爭雇傭合約書之約定，請求被告給付其
    9萬9726元及如附表所示之利息，為有理由，應予准許。
五、按法院就勞工之給付請求，為雇主敗訴之判決時，應依職權
    宣告假執行。前項情形，法院應同時宣告雇主得供擔保或將
    請求標的物提存而免為假執行，勞動事件法第44條第1項、
    第2項亦有明文。本判決主文第1項既屬就勞工之給付請求，
    為雇主敗訴之判決，依勞動事件法第44條第1項、第2項規定
    就本判決主文第1項應依職權宣告假執行，並同時宣告被告
    提供相當擔保金額後，得免為假執行。
六、本件判決之基礎已臻明確，兩造其餘攻擊防禦方法、主張舉
    證，於判決結果不生影響，無逐一審究之必要，末此敘明。
七、本件係小額訴訟程序，依民事訴訟法第78條、第436條之19
    第1項規定，法院為訴訟費用之裁判時，併確定訴訟費用額
    為1000元，由敗訴之被告負擔。
中　　華　　民　　國　　111 　年　　7 　　月　　29　　日
                    勞動法庭  法  官  翁偉玲
以上正本係照原本作成。
如不服本判決，須以違背法令為理由，於判決送達後20日內向本
院提出上訴狀（須按他造當事人之人數附繕本）。如委任律師提
起上訴者，應一併繳納上訴審裁判費。
中　　華　　民　　國　　111 　年　　7 　　月　　29　　日
                              書記官　陳信宏
附表：
編號 計息金額 利息之起迄期間 利率 1 5萬7151元 110年10月28日起至清償日止 年息百分之5 2 4萬2575元 111年1月19日起至清償日止 同上